臺灣苗栗地方法院交通事件裁定　　　 94年度交聲字第24號
　　原處分機關　　交通部公路總局臺北區監理所
　　異　議　人
　　即受處分人　甲○○
上列受處分人因違反道路交通管理處罰條例案件，對交通部公路
總局台北區監理所於民國94年1 月24日以北監自裁字第裁40-F00
000000號所為之裁決處分（原舉發案號：苗栗縣警察局通霄分局
93年1 月24日苗縣警交字第F00000000 號），聲明異議，本院裁
定如下：
      主文
原處分撤銷。
甲○○ 汽車駕駛人，行經有燈光號誌管制之交岔路口闖紅燈，處
罰鍰新臺幣貳仟柒佰元，並記違規點數參點。
     理由
壹、按汽車駕駛人，行經有燈光號誌管制之交岔路口闖紅燈者，
    處新台幣（下同）1 千8 百元以上5 千4 百元以下罰鍰，道
    路交通管理處罰條例第53條定有明文；又有上開情形者，記
    違規點數3 點，同條例第63條第1 項第3 款復有明定。
貳、本件原處分機關係以異議人於民國93年12月26日下午4 時28
    分許，駕駛牌照號碼5B-1025 號自用一般小客車，行經苗栗
    縣通霄鎮白東里台1 線，有『駕車行經有燈光號誌管制之交
    岔路口闖紅燈』之舉發違規事實，乃依道路交通管理處罰條
    例第53條第1 項，裁決(1)「罰鍰2,700 元整，並依第63條第
    1 項之規定記違規點數3 點，罰鍰限於94年2 月3 日前繳納
    。」、「上開罰鍰逾期不繳納之處分：(1)自94年2 月24日起
    易處吊扣駕駛執照3 個月，並限於94年3 月10日前繳送。(2)
    94年3 月10日前未繳送駕駛執照者，自94年3 月11日起易處
    吊銷，並逕行註銷駕駛執照。(3)駕駛執照吊（註）銷後，自
    94年3 月11日起1 年內不得重新考領駕駛執照。」。
參、異議人之異議意旨略以：其於案發時間駕駛上開車輛，行經
    苗栗縣通霄鎮白東里台1 線與拱門路口時，由南往北行駛，
    經過百沙屯在前往西濱公路及台一省道等紅燈停車，約2-3
    分鐘，後方來一輛警車，停約有2 分鐘，當綠燈開往台1 省
    道時，警車發出警鈴聲，異議人停在約10公尺馬路邊，下車
    往警方方向走去，警員第一句話即問異議人滿身酒味，異議
    人對警員說，異議人從不喝酒，警員就將異議人行照、駕照
    取去，開異議人紅單，要求異議人在紅單上簽名，因異議人
    認為警員取締之違規事實與事實不符，當面對警員表示不服
    、申訴，警員說如要申訴，再多開一張紅單，讓異議人申訴
    得夠，後來又開一張小孩沒坐安全椅，並拿照相機命異議人
    開車門讓其拍照，異議人把門打開，因小孩沒坐安全椅與事
    實相符，故異議人簽名，但異議人絕對沒有闖紅燈，假如有
    闖紅燈罰10被都願意。警察應是打擊不法，豈可打擊欺壓善
    良百姓，希望貴單位明察，以免造成冤屈。
肆、經查，異議人於上開時間、地點，駕駛上開自小客車，確有
    闖紅燈之事實，業經證人即當場舉發之苗栗縣警察局通霄分
    局白沙派出所蔡順旭員警到庭證稱：異議人載在庭的女士，
    當時還有小孩，兩歲、及三歲，‧‧‧駕駛人當時是邊開邊
    在玩，根本沒有看到紅綠燈，就直接闖過去‧‧‧因是紅燈
    ，我們在停紅燈，綠燈之後我們再迴轉，然後在適當的位置
    攔他等語明確（見本院卷94年3 月30日訊問筆錄），因此異
    議人之違規是取締停車前一路口之違規事情，然而異議人仍
    堅持其等紅綠燈之地點作為被取締違規之路口，顯然與警員
    取締之地點有所出入，雖其請求妻子作證，然其妻子於本院
    證稱因一直坐在車子的後座，未下車，只知道有爭執很久，
    但不知道爭執何事等情，有本院筆錄為憑，斟酌異議人之妻
    子坐在後座，且沿途照顧小孩，因此對於異議人是否有闖紅
    燈應不知道，此外，異議人再未就執勤警員之舉發有誤，提
    出相關證據以供調查，本院亦查無任何證據足資證明證人即
    警員蔡順旭有捏造事實違法取締之情事，則執勤警員本其維
    護交通秩序、安全職責所為之舉發，自應受到合法、正確之
    推定。則異議人確有於上開時、地紅燈左轉之事實，堪予認
    定，異議人前述所辯，洵非可採。從而，原處分機關援引上
    開規定，裁以罰鍰2,700 元並記違規點數3 點之處分，於法
    並無違誤，應予維持。本件異議人之異議為無理由，應予駁
    回。
伍、原處分機關認異議人於案發時、地，有前開二項之違規事實
    ，並據之裁決如前，固非無見。惟查：(1)按「汽車所有人、
    駕駛人違反道路交通管理，經主管機關裁決後逾20日未向管
    轄地方法院聲明異議，或其聲明異議經法院裁定確定，而不
    依裁決或裁定繳納罰鍰或不繳送汽車牌照、駕駛執照者，依
    左列規定處理之：一、經處分吊銷汽車牌照或駕駛執照者，
    由公路主管機關逕行註銷。二、經處分吊扣汽車牌照或駕駛
    執照者，按其吊扣期間加倍處分；仍不依限期繳送汽車牌照
    或駕駛執照者，吊銷其汽車牌照或駕駛執照。三、罰鍰不繳
    者，按其罰鍰數額，易處吊扣汽車牌照或駕駛執照1個月至
    3個月；不依期限繳送汽車牌照或駕駛執照者，吊銷其汽車
    牌照或駕駛執照。」，為道路交通管理處罰條例第65條第1
    項明定。析索立法意旨，係指原處分於「確定」後始有執行
    力。乃原處分機關裁決如前，竟分別自裁決受處分人裁決(1)
    「罰鍰2,700元整，並依第63條第1項之規定記違規點數3點
    ，罰鍰限於94年2月3日前繳納。」、「上開罰鍰逾期不繳納
    之處分：(1)自94年2月24日起易處吊扣駕駛執照3個月，並限
    於94年3月10日前繳送。(2)94年3月10日前未繳送駕駛執照者
    ，自94年3 月11日起易處吊銷，並逕行註銷駕駛執照。(3)駕
    駛執照吊（註）銷後，自94年3 月11日起1 年內不得重新考
    領駕駛執照。」，以妨害憲法保障之異議人依法爭訟之權，
    核非適法。又異議人於案發時、地，確有前上開之違規事實
    ，業見前述，異議人執前情聲明異議，固非有理由，惟原處
    分既有可議，自應由本院將原處分撤銷，另為適法之處分，
    如主文。
據上論結，應依道路交通案件處理辦法第20條前段，道路交通管
理處罰條例第53條、第63條第1項第3款，裁定如主文。
中　　華　　民　　國　　94　　年　　4 　　月　　18　　日
                      交通法庭法  官  張珈禎
上開正本證明與原本無異。
如不服本裁定應於送達後5日內向本院提出抗告狀。
                              書記官  廖溫崇
中　　華　　民　　國　　94　　年　　4 　　月　　18　　日
